臺灣臺北地方法院民事判決
110年度重訴字第1011號
原      告  米邦安    住○○市○○區○○街000號0樓      訴訟代
理人  李永然律師
            林貴卿律師                  
被      告  連秋福    住○○市○○區○○路0段000號0樓  訴訟代
理人  李瑞玲律師
            賴傳智律師

上列當事人間請求損害賠償等事件，本院於民國111年10月13日
言詞辯論終結，判決如下：
    主  文
一、被告應給付原告新臺幣2,000萬元，及自民國109年7月6日起
    至清償日止，按週年利率5%計算之利息。
二、原告其餘之訴駁回。
三、訴訟費用由被告負擔63%，餘由原告負擔。　　
四、本判決第1項於原告以新臺幣6,666,000元為被告供擔保後，
    得假執行；但被告以新臺幣2,000萬元為原告預供擔保，得
    免為假執行。
五、原告其餘假執行之聲請駁回。
    事實及理由
一、原告起訴主張：其自香港來臺發展事業，因機緣至白匏湖處
    觀賞，進而認識被告。被告聲稱伊向地主承租土地，是合法
    在白匏湖經營生態農場，且欲轉讓白匏湖生態農場經營權，
    更表示可以將伊與地主的租賃契約換約，由原告承租土地，
    而土地上建物為合法使用，可一併讓原告取得地上物所有權
    。原告遂於民國109年7月6日與被告簽訂「白匏湖租賃及地
    上物移轉協議書」（下稱系爭契約)，並於同日給付被告新
    臺幣（下同）2,000萬元前金，詎被告收取前金後，未依約
    將建物門牌新北市○○區○○路000巷000號納稅義務人更名，就
    被告與地主間之土地原租約換約為原告事宜，亦一再拖延。
    原告除於簽約後才發覺新北市○○區○○路000巷000號房屋事前
    即有遭政府機關通知拆除之情，更遭土地之地主訴請拆屋還
    地，始知被告故意隱瞞本件租賃權瑕疵、土地之地上物先前
    即有遭政府機關通知應拆除等重大資訊，並提供不實資訊對
    原告施用詐術，致原告陷於錯誤，進而與被告簽訂系爭契約
    。又原告與被告簽訂系爭契約後，即投入11,534,803元之資
    金於辦公室、廚房、餐廳、園區之工程及設備，以經營白匏
    湖生態農場。因被告遲未於原告催告之限期內履約，且原告
    嗣後方發見遭受詐欺，原告業於110年10月7日以律師函為撤
    銷之意思表示及解除系爭契約之意。為此，爰依系爭契約第
    4條之約定、民法第227條第1項準用第231條、第232條、第2
    77條第2項、第259條、第260條、第254條、第256條、第179
    條、第184條第1項前段、第114條第2項準用第113條之規定
    ，請求被告返還已受領之前金2,000萬元，及附加自受領時
    起之利息，並賠償原告因此所受之損害11,534,803元。並聲
    明：㈠被告應給付原告2,000萬元，及自109年7月6日起至清
    償日止，按週年利率5%計算之利息。㈡被告應賠償原告11,53
    4,803元，及自起訴狀繕本送達翌日起至清償日止，按週年
    利率5%計算之利息。㈢願供擔保，請准宣告假執行。
二、被告則以：原告於接手白匏湖經營生態農場前，曾多次至現
    場勘查，係在了解農地經營、土地租賃、原地建物狀況，並
    擬定系爭契約後，由兩造於109年7月6日簽訂，並無原告所
    主張被告有施用詐術之情。又被告雖為建物門牌新北市○○區
    ○○路000巷000號（稅籍編號00000000000）之納稅義務人（
    持份1/2），然被告早已向原告表示可隨時至稅捐稽徵處辦
    理更名，況原告業已取得農場經營權及建物之占有，原告執
    此主張解約，有權利濫用之嫌。又兩造已取得原土地租約之
    土地，兩造亦同意原租約權利義務移轉予原告，被告實質上
    已履行系爭契約第3條二、2.之約定。被告既無詐欺或違約
    情事，且原告提出之單據無從證明「原告」確有支出該等費
    用，則原告請求被告賠償原告因此投入之資金11,534,803元
    ，並無理由等語置辯。並聲明：原告之訴駁回；如受不利判
    決，願供擔保，請准宣告免為假執行。　　
三、得心證之理由
㈠、系爭契約約定：「鑒於甲、乙雙方（甲方為原告，乙方為被
    告，下同）為就取得白匏湖生態農場所有權及土地租約事宜
    ，協議條件如下：第一條、協議標的：⑴建物門牌所有權利
    移轉：1.新北市○○區○○路000巷000號。2.新北市○○區○○路00
    0巷000號之1。3.新北市○○區○○路000巷000號之2。⑵現地租
    約（新北市○○區○○段○00○地號租約）及白匏湖生態農場經營
    權轉移。…第三條、約定事項：一、甲乙雙方簽訂本協議書
    ，甲方即支付新台幣2000萬元與乙方，作為本合作協議之前
    金。二、乙方於取得前金後，應完成下列事項：1.地上物(
    即本協議標的)納稅義務人及實質處分權人更名為甲方。2.
    現地原租約之權利內容範圍移轉給甲方(換約租約之權利義
    務如同舊租約移轉，就租約內容詳如附件一）。3.白匏湖生
    態農場之經營權帳目於109年8月1日移轉交接給甲方。三、
    乙方於簽訂本協議書後，不得再將協議標的出賣、移轉登記
    、設定負擔或其他任何不利於甲方之行為。四、甲方於第二
    項所載完成地上物納稅義務人.所有權人更名，租約及經營
    權轉移後，再支付新台幣1000萬與乙方。第四條、違約責任
    與損害賠償：任何一方如有違約情事發生，經他方訂定合理
    改善期限催告後仍未改善者，他方得主張解約並請求損害賠
    償。…」，有系爭契約在卷可稽（見本院卷一第25至26頁）
    。可知原告於兩造簽訂系爭契約時，負有先給付2000萬元前
    金與被告之義務，被告則於收受前金後，負有將第1條⑴所列
    各該建物之納稅義務人更名為原告、且交付各該建物予原告
    占有，以達實質處分權變更之義務，以及將被告與農場坐落
    土地之土地所有權人簽訂之租約（即系爭契約所稱之現地原
    租約，下仍稱現地原租約）之權利內容範圍移轉給原告之義
    務。又系爭契約第4條意在賦予兩造意定解約權，如任一方
    有違約情事發生，經他方訂定合理改善期限催告後仍未改善
    者，他方得解除契約。查：
　1.第1條⑴所列門牌號碼新北市○○區○○路000巷000號之1，以及
    新北市○○區○○路000巷000號之2之建物，納稅義務人均為原
    告，惟就稅籍號碼00000000000、門牌號碼新北市○○區○○路0
    00巷000號部分，兩造均為納稅義務人，持分比率各1/2，有
    新北市政府稅捐稽徵處汐止分處111年3月1日新北稅汐二字
    第1115594228號函暨檢附之房屋稅籍證明書在卷可參（見本
    院卷一第275至285頁），足見被告迄今尚未完成系爭契約第
    3條第2項被告應將門牌號碼新北市○○區○○路000巷000號建物
    之納稅義務人更名為原告之約定。被告雖辯稱其已向原告表
    示隨時可至稅捐稽徵處辦理更名云云，惟未舉證以實其說，
    無足採憑。次查，現地原租約之出租人為周文、李尚志、陳
    金蘭代表陳祖桐，有土地租賃契約書(即現地原租約)可參（
    見本院卷一第29頁），又周文、李尚志、陳祖桐將其等所有
    之土地應有部分或以買賣或以贈與方式移轉登記予兩造，有
    被告提出之土地買賣契約書、贈與稅免稅證明書、土地所有
    權贈與移轉契約書足徵（見本院卷二第33至53頁），堪認現
    地原租約之出租人已將其等持有之土地應有部分移轉登記予
    兩造，則被告辯稱兩造亦同意原租約權利義務移轉予原告，
    其實質上已履行系爭契約第3條二、2.之約定，可以採信。
    　　
  2.如1.所述，被告迄未履行系爭契約約定被告負有將門牌號碼
    新北市○○區○○路000巷000號建物之納稅義務人更名為原告之
    義務。又原告迭於110年6月30日以內湖東湖存證號碼000105
    號存證信函、110年7月21日以台北仁杭郵局存證號碼000178
    號存證信函、110年7月30日律師函催告被告完成系爭契約第
    3條二、1.之約定，被告迄未履行，則原告於110年10月7日
    依系爭契約第4條之約定，以律師函解除兩造間之系爭契約
    （見本院卷一第57至62頁），於法有據。又原告解除系爭契
    約之意思表示至遲於110年10月12日到達被告，有被告110年
    10月12日律師函可證（見本院卷一第91頁），足認兩造間之
    系爭契約於110年10月12日已合法解除。被告雖辯稱已向原
    告表示可隨時至稅捐稽徵處辦理更名，且原告已取得農場經
    營權及建物之占有，原告執此主張解約，有權利濫用之嫌云
    云，惟原告是依系爭契約第4條約定解除系爭契約，乃合法
    行使其權利，不應評價為違反誠信之權利濫用行為，被告此
    部分所辯，無足採憑。
  3.又按，契約解除時，當事人雙方回復原狀之義務，除法律另
    有規定或契約另有訂定外，受領之給付為金錢者，應附加自
    受領時起之利息償還之，民法第259條第2款定有明文。查，
    被告已於109年7月6日收受原告給付之2,000萬元前金，有被
    告簽立之白匏湖租賃及地上物移轉協議前金收受證明書可證
    （見本院卷一第35頁），系爭契約經合法解除，據此，則原
    告依民法第259條第2款規定，請求被告返還已受領之2,000
    萬元，並加計受領時即109年7月6日起至清償日止，按法定
    利率即週年利率5%計算之利息，即屬有據。
㈡、至原告主張其因受被告詐欺，與被告簽訂系爭契約後，即投
    入11,534,803元之資金經營白匏湖生態農場，故請求被告賠
    償11,534,803元云云。惟即令原告主張被告詐欺一事為真，
    原告既自承上開費用係以原告經營之「全營股份有限公司」
    名義支付乙節（見本院卷一第421頁），足認原告未因受被
    告詐欺，致受有任何損害。原告雖主張自實質經濟上觀點及
    民法第216條之規定，原告為全營股份有限公司之負責人及
    唯一股東，此支出之費用自屬原告所受之損害云云，然原告
    為自然人，全營股份有限公司為依法設置之法人，具有獨立
    之法人格，二者各為獨立之權利義務主體，是原告縱為全營
    股份有限公司之唯一股東，仍無從逕認11,534,803元係原告
    受被告詐欺致受之損害，原告上開主張，無足憑為有利於原
    告之認定。　　　　  
四、綜上所述，被告迄今尚未完成系爭契約第3條第2項被告應將
    門牌號碼新北市○○區○○路000巷000號建物之納稅義務人更名
    為原告之約定，則原告依系爭契約第4條解除兩造間之系爭
    契約，核屬有據，從而原告依民法第259條第2款之規定，請
    求被告返還2,000萬元並加計109年7月6日起至清償日止，按
    法定利率即週年利率5%計算之利息，為有理由，應予准許。
    至原告主張其受有投入資金11,534,803元之損害，為無理由
    ，應予駁回。
五、本件原告勝訴部分，兩造分別陳明願供擔保，請准宣告假執
    行或免為假執行，經核於法均無不合，爰分別酌定相當擔保
    金額後予以宣告。至原告敗訴部分，其假執行之聲請因訴之
    駁回失所附麗，併予駁回之。　　
六、本件事證已臻明確，被告雖請求調閱系爭契約約定建物之歷
    次申請變更房屋稅納稅義務人資料、建物之測量成果圖、勘
    測成果圖、平面圖，證明系爭契約之建物標的範圍及後續異
    動情形，惟本院業於111年2月22日函詢新北市政府稅捐稽徵
    處系爭契約約定之各該建物之房屋稅籍資料以確定納稅義務
    人，而無調查之必要。又原告聲請傳喚證人周佳如、劉祈越
    ，證明被告有施用詐術、被告應將原現地租約之當事人由被
    告更改為原告、原告有投入資金之事實，惟此部分事證已明
    ，同無調查之必要。至兩造其餘攻擊防禦方法及所用證據，
    經核均於判決結果不生影響，爰不逐一論述，附此敘明。　
    　　　
七、訴訟費用負擔之依據：民事訴訟法第79條。　　　　
中　　華　　民　　國　　111 　年　　11　　月　　30　　日
                  民事第四庭    法　官　蕭涵勻
以上正本係照原本作成。
如對本判決上訴，須於判決送達後20日內向本院提出上訴狀。如
委任律師提起上訴者，應一併繳納上訴審裁判費。
中　　華　　民　　國　　111 　年　　11　　月　　30　　日
                                書記官  林立原